臺灣高等法院交通事件裁定　　　　　　 96年度交抗字第983號
抗　告　人　臺北市交通事件裁決所
受　處分人　甲○○
上列抗告人因受處分人違反道路交通管理處罰條例案件，不服臺
灣臺北地方法院，中華民國96年11月13日所為裁定（96年度交聲
字第1070號），提起抗告，本院裁定如下：
    主  文
抗告駁回。
    理  由
一、抗告意旨略以：立法委員為凸顯身心障礙專用停車位被佔用
    情形，特於道路交通管理處罰條例第56條第1項增列第10款
    並以最高罰鍰新台幣1200元處罰之，而依交通部90年12月20
    日交路字第069559號函（摘要）於90年11月23日交路字第06
    5981號書函請內政部惠示意見，業獲內政部函覆略以：「有
    關使用身心障礙者專用停車位者，應將專用停車位識別證置
    於汽車擋風玻璃明顯處或黏貼於機車車首以供查核驗證，對
    於違規者當依道路交通管理處罰條例相關規定辦理。」再殘
    障專用停車位識別證背面亦載明：「注意事項1.本證應置於
    擋風玻璃明顯處或機車車首以供查核驗證。」，本件異議人
    疏未置放識別證於汽車擋風玻璃明顯處供查核檢驗，為異議
    人所不爭，核上開規定及立法意旨，本案違規事實明確，原
    審遽為不罰之裁定，顯有不當等語。
二、原裁定略以：I、移送意旨略以：受處分人甲○○所有之CT
    -2031號特製車於民國96年8月1日，違規停放臺北市○○路
    之身心障礙停車位，經臺北市交通事件裁決所於96年9月11
    日依道路交通管理處罰條例第56第1項第10款，以「北市裁
    二字第裁22-1AB717009號」、「北市裁二字第裁22-A00WQP1
    66號」裁決，分別各罰鍰新台幣（下同）1200元等語。II、
    經查：道路交通管理處罰條例第56條第1項第10款，係對未
    領有身心障礙停車證之駕駛人，擅將車輛停放於身心障礙專
    用停車位之行為所為之處罰，其目的顯係保護身心障礙者之
    權益。而「身心障礙者專用停車位設置管理辦法」第9條第1
    項規定：「使用身心障礙者專用停車位者，除掛有專用牌照
    之車輛外，應將專用停車位識別證置於汽車擋風玻璃明顯處
    或黏貼於機車車首，以供查核檢驗」，其目的亦係在便於交
    通主管機關就停車場管理之「查核檢驗」使用，亦係保護身
    心障礙人之權益，而非以有無將專用停車位識別證置於汽車
    擋風玻璃明顯處，訂定為處罰與否之必要條件。行為人若因
    過失未將身心障礙停車證放置於汽車擋風玻璃明顯處，其違
    反者僅為「身心障礙者專用停車位設置管理辦法」，然尚無
    庸逕依違反道路交通管理處罰條例之規定處罰。縱停車管理
    之稽查人員，因該車輛停放時未放置身心障礙停車證，致無
    從「查核檢驗」而逕行舉發，其舉發之本身並無不當，然若
    事後經「查核檢驗」該車輛確領有身心障礙停車證，即具有
    停放車輛於身心障礙者專用停車位之資格，只因一時疏漏而
    未依規定放置，即無庸續行裁罰，以符保護身心障礙人之立
    法本旨。本件受處分人甲○○確有重度肢障，自84年8月10
    日起即領有中華民國障礙手冊，復領有台北市政府社會局核
    發之「北市主三停第046321號專用停車位識別證」，有上開
    障礙手冊、識別證影本各乙份附卷可稽，雖其一時疏忽，未
    依「身心障礙者專用停車位設置管理辦法」將證件放置於車
    窗明顯處，固違反「身心障礙者專用停車位設置管理辦法」
    之規定，然與違反道路交通管理處罰條例究屬有間。是以本
    件違規有不罰之原因，原裁決機關逕依違反道路交通管理處
    罰條例第56條第1項第10款之規定裁處罰鍰各1200元（共24
    00元），即有未洽，爰將原處分撤銷，並諭知不罰等語。
三、按道路交通管理處罰條例第56條第1項第10款，係於90年1月
    17日增訂，其立法目的，乃落實保障身心障礙者之停車權益
    。亦即，為避免不具身心障礙身分之人，擅用專為殘障者設
    置之停車位而侵害身心障礙者應有之停車權利。而有關法規
    解釋，除文字解釋外，尚有立法意旨解釋，有關上開條款所
    謂之「違規停車」，應不宜僅自字義解釋，認包含一切法律
    、行政規則之違反；實應由其增訂理由出發，而以真正侵害
    身心障礙者停車權益之違規行為為限，是以本件受處分人領
    有中華民國身心障礙手冊及專用停車位識別證之身心障礙者
    ，則其於前揭時點將所有系爭自用小客車停放於臺北市○○
    ○路○段號之身心障礙者專用停車位，核與設置殘障停車位
    初衷無違。雖其停車之時，疏未置放專用停車位識別證於擋
    風玻璃明顯處，有違身心障礙者專用停車位設置管理辦法第
    九條規定，遭執勤員警舉發，蓋執勤員警無法當場查認受處
    分人所有車輛，是否具有使用專用停車位之相關資格，而加
    以舉發，本於維護身心障礙者停車權益，固無可議。惟受處
    分人嗣後親至原處分機關，提出證件證明係領有專用停車位
    識別證，則原處分機關之疑義已清，受處分人先前停放車輛
    於身心障礙者專用停車位之舉，當屬身心障礙之人使用專為
    其等設置之停車位，而非不具殘障身分之人擅用專用停車位
    侵害身障者停車權益，客觀上並無違背增訂道路交通管理處
    罰條例第56條第1項第10款「保障身心障礙者停車權益」之
    立法目的，當無繩以該法之必要。要以受處分人已因其疏未
    置放專用停車位識別證，而專程至原處分機關說明舉證，亦
    未增加執行勤務員警之困擾與負擔，其舉證說明如已明確無
    訛，衡諸立法保障殘障者意旨，原處分機關即應撤銷原舉發
    單。至於本件與駕駛人未隨身攜帶駕照之情況不同，蓋本件
    係處罰違規停車，其本質上係違反不作為誡命，即不得違規
    停車，而未隨身攜帶駕照者，係違反作為誡命之不作為犯，
    二者本質不同，因此，不能比附援引，核予敘明。從而，原
    裁定，撤銷原處分，為不罰諭知，核無違誤，抗告意旨，以
    文字解釋認受處分人已違規，自當受罰等語，尚有誤會，為
    無理由，應予駁回。
四、據上論結，應依道路交通案件處理辦法第26條，刑事訴訟法
    第412條，裁定如主文。
中　　華　　民　　國　　96　　年　　12　　月　　3 　　日
　　　　　      　刑事第十八庭審判長法　官  溫耀源
　　　　　　　　    　　　　　　    法　官  陳健順
　　　　 　 　　　　    　　　　　　法　官  周政達
以上正本證明與原本無異。
不得再抗告。
                                    書記官  莊昭樹
中　　華　　民　　國　　96　　年　　12　　月　　3 　　日
